臺灣嘉義地方法院刑事判決　　　　　　　 96年度重訴字第4號
公　訴　人　臺灣嘉義地方法院檢察署檢察官
被　　　告　乙○○
　　　　　　　　　　（
指定辯護人　邱創典律師
被　　　告　甲○○
　　　　　　　　　　（現在臺灣嘉義監獄鹿草分監執行中）
指定辯護人　黃裕中律師
上列被告等因殺人未遂等案件，經檢察官提起公訴（96年度偵字
第1008號），本院判決如下：
    主  文
乙○○共同犯剝奪他人行動自由罪，處有期徒刑肆月，如易科罰
金，以新臺幣壹仟元折算壹日，減為有期徒刑貳月，如易科罰金
，以新臺幣壹仟元折算壹日。
被訴傷害部分不受理。
甲○○共同犯剝奪他人行動自由罪，處有期徒刑參月，如易科罰
金，以新臺幣壹仟元折算壹日，減為有期徒刑壹月又拾伍日，如
易科罰金，以新臺幣壹仟元折算壹日。
被訴傷害部分不受理。
    事  實
一、乙○○、甲○○與林意盛（另由臺灣臺南地方法院檢察署通
    緝中）、李添在（另據臺灣臺南地方法院檢察署檢察官起訴
    ）、蘇沛潔（另據國防部南部地方軍事法院判決移送臺灣臺
    南地方法院檢察署）等人，因蘇沛潔與丙○○間之糾紛，謀
    議報復，於民國95年11月12日下午1時15分許，在臺南縣東
    山鄉○○村○○路○段15號「長宏汽車修理廠」前尋得丙○○後，渠等基於剝奪他人行動自由之犯意聯絡，先由乙○○
    持寄藏之制式手槍（含彈匣及子彈，業據本院判處罪刑在案
    ）嚇令丙○○進入該修理廠，旋由甲○○、林意盛、李添在
    及蘇沛潔等人分執棍棒圍毆，過程中乙○○見丙○○反抗，
    乃朝其下半身槍擊嚇阻，丙○○因上開攻擊，受有左側尺骨
    骨折、右側前臂撕裂傷、頭皮撕裂傷及子彈射入腰邊右下腹
    部合併子彈留於體內之傷害（傷害部分業據撤回告訴，詳下
    述），復壓制丙○○之劇烈掙扎，強行將其押入渠等所駕乘
    之車輛後行李廂中，而剝奪其行動自由，然因丙○○以腳頂
    住行李廂車蓋使之無法閉鎖，並趁車輛起駛之際跳車逃脫躲
    藏並報警。嗣因乙○○、甲○○另涉準擄人勒贖案（業據本
    院判處罪刑在案），於同年12月7日下午4時50分許，為警循
    線在臺南縣後壁鄉竹新村新厝1-9號查獲逮捕。
二、案經臺南縣警察局白河分局報告臺灣臺南地方法院檢察署呈
    請臺灣高等法院臺南分院檢察署檢察長令轉臺灣嘉義地方法
    院檢察署檢察官偵查起訴。
    理  由
壹、有罪部分（剝奪他人行動自由）：
一、按被告以外之人於審判外之陳述，經當事人於審判程序同意
    作為證據，法院審酌該言詞陳述或書面陳述作成時之情況，
    認為適當者，亦得為證據。當事人、代理人或辯護人於法院
    調查證據時，知有第159條第1項不得為證據之情形，而未於
    言詞辯論終結前聲明異議，視為有前項之同意，刑事訴訟法
    第159條之5定有明文。查本件認定事實所援引之證據，被告
    乙○○、甲○○暨辯護人等，均未聲明異議或表示否定之意
    見，視為同意，而本院審酌該等審判外陳述作成當時之過程
    、內容、功能等情況綜合判斷，認具備合法可信之適當性保
    障而具證據能力，得採為認定事實之基礎。
二、訊據被告乙○○、甲○○就前揭剝奪行動自由之事實坦承不
    諱，互核相符，復與告訴人兼證人丙○○、證人即共犯蘇沛
    潔、目擊證人張家榮及蘇志成等人之供證吻合，堪信屬實。
    次按剝奪他人行動自由既遂、未遂之區分標準，以行為客體
    之行動自由已否喪失為定。茲告訴人於被告乙○○以槍彈威
    嚇之情況下，遭被告甲○○及其餘共犯等人執棍棒圍毆，甚
    至復受槍擊，且被告乙○○、甲○○及其餘共犯等人，進而
    壓制其劇烈掙扎，強行將之押入車輛後行李廂中，揆此情節
    ，告訴人出於其個人意思決定行止之自由，實已遭剝奪而喪
    失，至為灼然。本件事證明確，事證明確，被告乙○○、甲○○之犯行洵堪認定，應依法論科。
三、核被告乙○○、甲○○所為，均係犯刑法第302條第1項剝奪
    他人行動自由罪。被告2人就本件犯行，與共犯林意盛、李
    添在、蘇沛潔間，有犯意聯絡及行為分擔，為共同正犯。被
    告乙○○、甲○○本件犯行業已既遂，如前所述，公訴意旨
    既同認告訴人受槍彈「控制行動自由」……，復遭強押「進
    入車後行李廂中」……，惟誤以告訴人「踹開後行李廂門而
    逃脫」……，被告乙○○、甲○○等人追尋強押告訴人之行
    為始「放棄追逐而『未遂』」云云，容有誤會，然無庸變更
    起訴法條（最高法院72年度臺上字第4800號、87年度臺上字
    第3234號判決意旨；司法院﹙76﹚廳刑一字第1983號函覆研
    究意見參照）。
四、爰審酌被告乙○○、甲○○2人因同儕間糾紛，彼此尋釁鬥
    毆逞兇，法紀觀念薄弱，姑念渠等年紀尚輕，犯後坦承犯行
    ，復已與告訴人和解，賠償其損害，頗見悛悔之意，態度良
    好等一切情狀，各量處如主文所示之刑。又「犯罪在96 年4
    月24日以前者，除本條例另有規定外，有期徒刑、拘役或罰
    金，減其刑期或金額2分之1；犯該條例第3條第1項第15 款
    所列舉之刑法……第302條第2項（按為私行拘禁或剝奪他人
    行動自由致死或重傷）之罪，經宣告死刑、無期徒刑或逾有
    期徒刑1年6月之刑者，不予減刑」，中華民國九十六年罪犯
    減刑條例第2條第1項第3款及第3條第1項第15款分別定有明
    文。關於刑法第302條剝奪他人行動自由罪，該條例第3條第
    1 項第15款僅列舉同法第302條第2項之私行拘禁或剝奪他人
    行動自由致死或重傷之加重結果犯罪，則同法第302條除第2
    項以外之私行拘禁或剝奪他人行動自由罪，依同條例第2條
    第1項第3款規定，均在減刑之列。揆諸上開規定，被告乙○○、甲○○本件所處之宣告刑，均分別依法減刑，並均諭知
    易科罰金之折算標準，以資儆懲。
貳、不受理部分（傷害）：
一、更正後（本件原起訴被告乙○○、甲○○涉犯殺人未遂罪嫌
    ，因審理過程所呈顯之事證，經到庭實行公訴檢察官更正起
    訴事實及涉犯罪名）之公訴意旨略以：被告乙○○、甲○○
    前揭夥人報復告訴人之行為，致告訴人受有左側尺骨骨折、
    右側前臂撕裂傷、頭皮撕裂傷及子彈射入腰邊右下腹部合併
    子彈留於體內之傷害，案經告訴人告訴，因認被告乙○○、
    甲○○均涉有刑法第277條第1項之傷害罪嫌。
二、訊據被告乙○○、甲○○堅稱並坦認有傷害告訴人之行為。
    而按行為人有無犯殺人犯意，乃其個人內在之心理狀態，欲
    判斷其主觀犯意究僅傷害，抑或殺人，應就外在之一切證據
    ，詳查審認，舉凡其犯罪之動機、兇器類別、行兇之具體過
    程、戕害之部位致命與否、傷痕之多寡輕重、傷勢程度、案
    發當時之情境、犯後態度等，俱應本於經驗及論理法則，綜
    合研析，俾為認定之基礎。經查：
 (一) 關於被告乙○○、甲○○等人於案發當時，是否有或足表徵
    渠等主觀上具戕害告訴人生命之言行舉止，訊據告訴人結證
    稱：被告乙○○、甲○○及其共犯等人逞兇時，並無欲致其
    死亡之話語（見審II卷第137頁至第138頁），並肯認被告乙○○、甲○○所稱與其並無重大仇怨之抗辯（見警卷第48頁
    ；審II卷第136頁），忖量告訴人因本案審理作證時，被告
    乙○○、甲○○等人猶未表達和解之意，雙方立場對立，告
    訴人當無曲意迴護之動機，所為證言自係據實陳述之詞。茲
    被告乙○○、甲○○僅因共犯蘇沛潔與告訴人間之糾紛，受
    邀參與圍毆略施報復，衡情諒無為此細故即遽萌殺機之理。
 (二) 案發當時，被告乙○○、甲○○暨其共犯等人多勢眾，除分
    執棍棒外，被告乙○○復持有裝填子彈火力強大之制式手槍
    ，關於被告乙○○辯稱因欲阻止告訴人反抗甲○○始開槍射
    擊乙節，訊據被告甲○○供稱：「（乙○○為何要向丙○○
    開槍？）因丙○○反抗要持酒瓶打我時，乙○○就朝他開一
    槍」等語（見偵卷第20頁），此同為告訴人所是認而證稱：
    「本來乙○○一開始沒有打算要開槍打我，乙○○一下車就
    拿槍指著我……是因為甲○○一直拿棍子打我，我拿到一個
    酒瓶要回擊他，乙○○看到此種情形才開槍打我」等語（見
    審II卷第135頁至第136頁），互核一致，顯為實情。是被告
    乙○○固持槍彈威嚇告訴人，然其初無對告訴人槍擊之蓄意
    ，乃因前揭偶發情事使然，灼然甚明。
 (三) 訊據被告乙○○堅稱其係朝告訴人之下半身開槍，欲射擊其
    腳部，揆諸告訴人所受槍傷之射入口在腰邊右下腹部，據告
    訴人證述明確，且經本院當庭勘驗該傷痕無誤（見審II卷第
    136 頁、第137頁），復據告訴人就醫之奇美醫院柳營分院
    所檢覆告訴人病情摘要陳明告訴人入院當天接受「右臀槍傷
    之通道清創，並取出子彈」之手術（見審I卷第165頁），
    根據上開子彈進入告訴人人體之射入口暨遺留於臀部處之路
    徑，析斷其射擊之方向暨角度確係朝下無誤，被告乙○○上
    開辯解顯與事實相符，其謂意在嚇阻而槍擊告訴人下半身，
    並無戕害其生命之殺人故意，洵堪採信。
 (四) 告訴人體格壯碩，自陳身高175公分、體重100公斤，細繹其
    徒手抵禦被告甲○○及其餘共犯等人分執棍棒之猛烈毆擊，
    受有左側尺骨骨折、右側前臂撕裂、頭皮撕裂等傷勢，加諸
    前揭子彈射入腰邊右下腹部合併子彈留於體內之槍傷，核均
    非致命傷害。又告訴人受傷後，始終意識清楚，未有昏迷，
    甚而於遭被告乙○○、甲○○等人強押進入車後行李廂時，
    猶劇烈掙扎，以腳頂住行李廂車蓋使之無法閉鎖，進而趁隙
    跳車逃脫，據其證述綦詳（俱見審II卷第134頁），參酌告
    訴人就醫之奇美醫院柳營分院函覆告訴人病情摘要、病歷暨
    急診護理紀錄，其上記載告訴人到院時「呼吸規律、脈搏正
    常」，別無其他生命徵兆危殆之情事（見審I卷第164頁至
    第196頁），益徵其情。上開情事，在在足證被告乙○○、
    甲○○等人並未朝告訴人人身要害攻擊，亦未倚恃渠等相對
    優勢之人力與棍棒，或憑藉殺傷力強大之槍彈，更為嚴重之
    致命加害。綜據上述，被告乙○○、甲○○前揭所為，顯係
    故意傷害之行為，厥乃無疑。
三、按告訴乃論之罪，告訴人於第一審辯論終結前，得撤回其告
    訴；又告訴經撤回者，法院應諭知不受理之判決，刑事訴訟
    法第238條第1項及第303條第3款分別定有明文。本件被告乙○○、甲○○因前揭傷害案件，經檢察官更正起訴事實要旨
    ，認渠等係犯刑法第277條第1項之傷害罪，依同法第287條
    前段之規定，須告訴乃論。茲於本院審理中，告訴人撤回其
    對被告乙○○、甲○○之告訴，揆諸前開說明，均應為不受
    理判決之諭知。
據上論斷，應依刑事訴訟法第299條第1項前段、第303條第3款，
刑法第28條、第302條第1項、第41條第1項前段，刑法施行法第1
條之1第1項、第2項前段，中華民國九十六年罪犯減刑條例第2條
第1項第3款、第7條、第9條，判決如主文。
本案經檢察官曹哲寧到庭執行職務。
中　　華　　民　　國　　96　　年　　7 　　月　　26　　日
                刑事第四庭  審判長法  官 蔡憲德
                                  法  官 王慧娟
                                  法  官 吳育霖
上列正本證明與原本無異。
如不服本判決，應於判決送達後10日內向本院提出上訴狀（應附
繕本）。告訴人或被害人如對於本判決不服者，應具備理由請求
檢察官上訴，其上訴期間之計算係以檢察官收受判決正本之日期
為準。
中　　華　　民　　國　　96　　年　　7 　　月　　26　　日
                                  書記官 李珈慧
附錄本案論罪科刑法條
刑法第302條
  私行拘禁或以其他非法方法，剝奪人之行動自由者，處5年以
  下有期徒刑、拘役或3百元以下罰金。
  因而致人於死者，處無期徒刑或7年以上有期徒刑，致重傷者
  ，處3年以上10年以下有期徒刑。
  第1項之未遂犯罰之。
